【裁判字號】    97,易,1351
【裁判日期】    970606
【裁判案由】    侵占
【裁判全文】
臺灣臺中地方法院刑事判決              97年度易字第1351號
公  訴  人  臺灣臺中地方法院檢察署檢察官
被      告  甲○○
上列被告因侵占案件，經檢察官提起公訴（九十七年度偵字第二
八二三號），本院合議庭裁定由受命法官獨任進行簡式審判程序
，判決如下：
    主    文
甲○○意圖為自己不法之所有，而侵占對於業務上所持有之物，
處有期徒刑壹年。
    犯罪事實
一、甲○○自民國（下同）九十三年十月十日起受僱於東南旅行
    社股份有限公司豐原分公司擔任業務員，負責代客戶辦理護
    照、台胞證、國外簽證、訂購機票、船票、國外旅館房間、
    招攬國內外旅遊及收取上開代辦、旅遊費用等工作，為從事
    業務之人。詎其因其弟積欠他人債務，竟意圖為自己不法之
    所有，自九十六年九月七日起至同年十二月三十一日止，接
    續將其業務上向如附表所示客戶收取之代辦護照、台胞證、
    國外簽證、機票、船票、國外旅館房間等費用計新台幣（下
    同）一百五十二萬二千零四十七元（侵占之時間、客戶名稱
    、金額、代辦項目等詳如附表所載），均未繳回東南旅行社
    股份有限公司豐原分公司，而予以侵占入己，供清償其弟所
    積欠他人債務。
二、案經東南旅行社股份有限公司訴請臺灣臺中地方法院檢察署
    檢察官偵查起訴。
    理    由
一、本件被告甲○○所犯係死刑、無期徒刑、最輕本刑為三年以
    上有期徒刑以外之罪，其於準備程序中就被訴事實為有罪之
    陳述，經告知簡式審判程序之旨，並聽取公訴人及被告之意
    見後，本院合議庭認為適宜而裁定由受命法官獨任進行簡式
    審判程序。又本件係經被告於準備程序期日為有罪之陳述，
    而經本院合議庭裁定由受命法官獨任以簡式審判程序加以審
    理，則依據刑事訴訟法第二百七十三條之二、同法第一百五
    十九條第二項之規定，不適用傳聞法則有關限制證據能力之
    相關規定，合先敘明。
二、上揭犯罪事實，業據被告甲○○於偵查中及本院行準備程序
    、審理時均坦承不諱，核與告訴人東南旅行社股份有限公司
    之代理人丙○○、丁○○於偵查中及本院行準備程序時指訴
    之情節相符，並有員工履歷卡影本一紙、被告所書自白書及
    信函影本各一紙、客戶黃金娥、林義峰所書聲明書影本各一
    份、旅行業代收轉付收據影本一百十一紙附卷可憑，足見被
    告之自白與事實相符。本件事證明確，被告犯行堪以認定。
三、核被告甲○○受僱於東南旅行社股份有限公司豐原分公司擔
    任業務員，負責代客戶辦理護照、台胞證、國外簽證、訂購
    機票、船票、國外旅館房間、招攬國內外旅遊及收取上開代
    辦、旅遊費用等工作，為從事業務之人，竟意圖為自己不法
    之所有，自九十六年九月七日起至同年十二月三十一日止，
    接續將其業務上向如附表所示客戶收取之代辦護照、台胞證
    、國外簽證、機票、船票、國外旅館房間等費用計一百五十
    二萬二千零四十七元，均未繳回東南旅行社股份有限公司豐
    原分公司，而予以侵占入己，供清償其弟所積欠他人債務之
    所為，係犯刑法第三百三十六條第二項之業務侵占罪。按刑
    法上之接續犯，係指以單一行為，經數個階段，持續侵害同
    一法益而言；如數行為於同時同地或密切接近之時地實施，
    侵害同一之法益，各行為之獨立性極為薄弱，依一般社會健
    全觀念，在時間差距上，難以強行分開，在刑法評價上，以
    視為數個舉動之接續施行，合為包括之一行為予以評價，較
    為合理，則屬接續犯，而為包括之一罪，此有最高法院七十
    年度台上字第二八九八號、八十六年度台上字第三二九五號
    判例意旨可資參照。經查本件被告係出於一個侵占犯意之決
    定，利用為告訴人代收上開款項而迭次向客戶收取各款項之
    機會，屢將所持有之上開款項侵占入己，乃達成其同一犯罪
    之各個舉動，事實上有不可分離之密接關係，而持續侵害同
    一法益（即侵害告訴人之法益），於犯罪行為完畢之前，雖
    其各個舉動與業務侵占罪之構成要件相符，但被告主觀上應
    係以各個舉動為其全部犯罪行為之一部，且客觀上亦係在密
    切之時地實施，視為數個舉動之接續施行，應屬接續犯；公
    訴人認被告先後多次向客戶收取款項後侵占入己之犯行，係
    犯意各別，應予分論併罰，尚有未洽，併此敘明。爰審酌被
    告在告訴人豐原分公司擔任業務員，竟侵占客戶款項達一百
    五十二萬二千零四十七元，迄今尚未與告訴人達成和解賠償
    損害，及其犯罪之動機、目的、手段、對社會所生危害，告
    訴人所受損失，與犯罪後坦承犯行，態度尚稱良好等一切情
    狀，量處如主文所示之刑，以示懲儆。
四、據上論斷，應依刑事訴訟法第二百七十三條之一第一項、第
    二百九十九條第一項前段，第三百三十六條第二項，刑法施
    行法第一條之一，判決如主文。
本案經檢察官乙○○到庭執行職務。
中    華    民    國    97    年    6     月    6     日
                  刑事第一庭    法  官  朱光國
上正本證明與原本無異。
如不服本判決，應於收受送達後10日內向本院提出上訴書狀（應
敘述具體理由並附繕本）。
上訴書狀如未敘述理由，應於上訴期間屆滿後20日內補提理由書
於本院。
                                書記官  張孝妃
中    華    民    國    97    年    6     月    6     日
附錄論罪科刑法條
刑法第336條第2項：
對於業務上所持有之物，犯前條第1項之罪者，處6月以上5年以
下有期徒刑，得併科3千元以下罰金。


司法院資訊處製作；財團法人民間司法改革基金會備份。
